【裁判字號】    95,易,122
【裁判日期】    950512
【裁判案由】    詐欺
【裁判全文】
臺灣臺北地方法院刑事判決               95年度易字第122號
公  訴  人  臺灣臺北地方法院檢察署檢察官
被      告  甲○
上列被告因詐欺案件，經檢察官提起公訴（94年度偵字第20331
號），本院判決如下：
    主  文
甲○意圖為自己不法之所有，以詐術使人將本人之物交付，處拘
役伍拾日，如易科罰金，以參佰元折算壹日。
    事  實
一、甲○意圖為自己不法之所有，明知其持有俗稱魔星鑽之莫桑
    石價值僅為真鑽十分之一，竟利用莫桑石於進行導熱儀測試
    時會出現類似鑽石響聲反應之特性，於民國93年3月5日12時
    30分許，持該魔星鑽至臺北市○○區○○路290號1樓臺北市
    動產質借處松隆分處，向該處助理業務員乙○○詐稱：該鑽
    石係以新台幣（下同）20萬元購入之真鑽，忘了帶鑑定書，
    希望典當10萬元等語，並為掩飾實情，拒絕將該莫桑石拆卸
    交付乙○○另以比重液測定是否確為真鑽，致乙○○僅能以
    導熱儀測試，因而未能即時發覺，誤信該莫桑石為真鑽而同
    意典當。惟因成色不佳，僅典當交付3 萬元，而由甲○當場
    收受。嗣因甲○詐財得手後，屆期未回贖又避不見面，經送
    鑑定始知受騙。
二、案經臺北市動產質借處松隆分處訴由臺北市政府警察局信義
    分局報告臺灣臺北地方法院檢察署檢察官偵查起訴。
    理  由
一、訊據被告甲○固坦承確曾於上開時、地，典當莫桑石1 顆，
    並得款3 萬元等情，惟矢口否認有何詐欺之犯行，辯稱：該
    顆莫桑石係伊在香港所購得，當時店家附有真鑽之保證書，
    伊因為欠缺鑑定寶石之專業能力，才加以購買，伊自始至終
    確信為真鑽，才向告訴人臺北市動產質借處松隆分處質押借
    款，事後告訴人告知係屬莫桑石後，被告亦相當訝異，並方
    知受騙，顯見被告亦係受害者，實無意圖不法所有而施用詐
    術之主觀故意及客觀行為云云。
二、經查：
  (一)關於被告典當該顆莫桑石之過程，業據證人即當時負責處理
    典當事宜之臺北市動產質借處松隆分處營業員乙○○於本院
    審理時結證稱：「（問：過程如何？）（答：被告拿東西來
    ，我們問他要借多少錢，因為他是拿鑽石，我就問他有無鑑
    定書，被告說沒有帶來，他說要借10萬元，我說借不到那麼
    高，大約3、4萬元左右，他說他買鑽石大約20萬元，我還是
    告訴他只能借3 萬元，他說可以接受，我們就拿鑽石導熱儀
    ，這是測定是否真鑽使用的儀器，測出的結果它會響表示是
    真鑽，但是『魔星石』與真鑽用此儀器測，都會響，我有叫
    他拆下來，但是被告不願意，因為如果拆下來我就可以用比
    重液測量是否為真鑽，我說如果拆下來我就可以借4至5萬元
    ，但是被告不願意。）（問：為何還是借他錢？）（答：因
    為用導熱儀測，是有聲響且被告說他買了20萬元，所以我就
    相信他是真鑽。）（問：『魔星石』與真鑽有何不同？）（
    答：『魔星石』與真鑽價格相差很多，約只有真鑽的十分之
    一，因為「魔星石」是合成的東西。）（問：後來如何知道
    是『魔星石』？）（答：因為流當了，我們會送回總處請人
    鑑定，鑑定結果為『魔星石』，才知道被騙，大約只值1至2
    萬元，最高只有2 萬元的價格。）（問：如果知道是『魔星
    石』你是否會買？）（答：不會，因為它是假的，不是真鑽
    ，沒有二手市場，我們當舖也不接受『魔星石』典當。）」
    等情（見本院卷第40-41 頁）。據此，當時被告本意既然希
    望典當10萬元，則在營業員告知拆下來以比重液測量確定是
    真鑽，將可點當較高之價格時，被告如確信該欲點當之物為
    真鑽，衡情應無拒絕拆下以受測之理，乃被告竟拒絕以比重
    液測量，俾以典當較高金額之金錢，顯見被告在典當伊始，
    應知所持有者係莫桑石，而非真鑽。
  (二)被告所典當之物，確係摩星石，摩星石價格只有真鑽之十分
    之一，該顆摩星石價值約2 萬多元等情，業據鑑定人吳照明
    於偵訊時結證屬實（見偵卷第92頁），並有鑽石分級報告書
    在卷可稽（見偵卷第10-12 頁）。此外，並有臺北市動產質
    借處質借單及該摩星石照片附卷可佐（見偵卷第27-30 頁）
    ，顯見被告確有將該摩星石以真鑽名義典當之事實。
  (三)綜上所述，被告明知典當之物為磨星石，卻謊稱為真鑽，並
    在營業員意欲拆下該典當之物，俾以比重液測量是否為真鑽
    時，卻拒絕營業員之請求，致使營業員陷於錯誤，而同意以
    真鑽價格典當，被告有詐欺之犯行甚明，被告所辯無非係卸
    責之詞，不足採信。是本件事證明確，被告犯行堪已認定，
    應予依法論科。
三、核被告所為，係犯刑法第339條第1項之詐欺取財罪。爰審酌
    ：(一)被告係高中肄業之學歷，以珠寶買賣為業，智識程度非
    低；(二)被告明知摩星石價值不高，卻偽稱真鑽持向告訴人典
    當，得款3 萬元，造成告訴人受有損害之犯罪動機、目的、
    手段與損害；(三)被告於偵訊及本院審理時均未能坦承犯行，
    惟事後於本院審理期間業已賠償告訴人損害而達成和解（此
    有和解書1 紙在卷可稽），尚稱有悔意之犯後態度等一切情
    狀，量處如主文所示之刑，並諭知易科罰金之折算標準。
據上論斷，依刑事訴訟法第299條第1項前段，刑法第339條第1項
、第41條第1項前段，罰金罰鍰提高標準條例第1條前段、第2 條
，判決如主文。
本案經檢察官李傳侯到庭執行職務。
中    華    民    國    95    年    5    月    12    日
                  刑事第六庭    審判長法  官  周占春
                                      法  官  林晏如
                                      法  官  林孟皇
上正本證明與原本無異。
如不服本判決，應於判決送達後10日內向本院提出上訴狀（應抄
附繕本）。告訴人或被害人如對於本判決不服者，應具備理由請
求檢察官上訴，其上訴期間之計算係以檢察官收受判決正本之日
期為準。
                                      書記官  宋德華
中    華    民    國    95    年    5    月    12    日
附錄本案論罪科刑法條全文：
中華民國刑法第339條（普通詐欺罪）
意圖為自己或第三人不法之所有，以詐術使人將本人或第三人之
物交付者，處五年以下有期徒刑、拘役或科或併科一千元以下罰
金。
以前項方法得財產上不法之利益或使第三人得之者，亦同。
前二項之未遂犯罰之。


司法院資訊處製作；財團法人民間司法改革基金會備份。
